【裁判字號】    89,上易,1629
【裁判日期】    900119
【裁判案由】    詐欺
【裁判全文】
臺灣高等法院高雄分院刑事判決                  八十九年度上易字第一六二九號
    上  訴  人
    即  被  告  甲○○
    選任辯護人  蔡淑媛  律師
                陳里己
                歐陽志宏
右上訴人因詐欺案件，不服臺灣高雄地方法院八十九年度易字第六四七號中華民國八
十九年八月十八日第一審判決（起訴案號：臺灣高雄地方法院檢察署八十八年度偵字
第三０三五八號），提起上訴，本院判決如左：
    主  文
原判決撤銷。
甲○○意圖為自己不法之所有，以詐術使人將本人之物交付，處有期徒刑陸月，如易
科罰金，以參佰元折算壹日，緩刑參年。
    事  實
一、甲○○意圖為自己不法之所有，明知其所有之高雄市三民區○○○路三一六巷一
    ０號建物，已於民國八十四年十月一日，出租予徐任佑經營銓皇純水器有限公司
    作為辦公室之用，租期自八十四年十月一日起，迄九十九年十月一日止（起訴書
    誤為八十九年十月一日），長達十五年之久，已無法以該房地供擔保向限制擔保
    物不得長於五年之中國信託商業銀行股份有限公司（以下簡稱中國信託商銀）貸
    款，竟於八十五年四月三十日，向中國信託銀行切結該建物無租賃關係，而以此
    詐術，向該銀行個人家計週轉及綜合理財貸款七百五十萬元，致中國信託商銀陷
    於錯誤，誤為無租賃關係存在之抵押品，而如數交付七百五十萬元。嗣甲○○自
    八十七年一月二十二日起，即拒不繼續繳納利息，且置之不理，經中國信託銀行
    聲請法院裁定拍賣上開建物抵押物，於法院執行拍賣過程中，銓皇純水器有限公
    司主張對該拍賣建物有租賃權，至此中國信託商銀始知受騙。
二、案經中國信託商業銀行法定代理人辜濂松訴由臺灣高雄地方法院檢署檢察官偵查
    起訴。
    理  由
一、訊據上訴人即被告甲○○（下稱被告）固不否認有於右揭時、地以上開已出租之
    建物向告訴人處貸得七百五十萬元之事實，雖矢口否認有何詐欺犯行，辯稱：徵
    信人員至上開建物查看時，早有出租他人在營業，承租人銓皇純水器有限公司執
    照掛在牆上，徵信人員也知有出租予他人之事實，是因銀行承辦人員並未問伊有
    無出租，有至該銀行簽同意書，但並未了解其中內容為何，若有意詐騙又何需正
    常繳息年餘，實因嗣被倒帳週轉發生問題才未再繳納，仍於八十七年四月二十一
    日、七月二十二日間及八十八年六月二十五日尚繳納利息予銀行，並無不法意圖
    云云。經查，右揭事實業據告訴代理人陳振豐、徐仲志於偵查中及原審審理時指
    述綦詳，並經證人即告訴人銀行消費貸款部科長洪正龍於原審證稱：「公司是依
    租期來決定，若租期在三年內，則公司會自鑑定價格中減掉押金，再撥款給借貸
    之人，租期若在三年以上，則是貸予鑑定價格之八成給貸款人，若租在五年以上
    ，公司就不會撥款」、「我及另一位經辦人員一同前往勘察，當時被告並沒有表
    示一、二樓有出租，一樓被告解釋是他營業所用，當時有一、二位員工在，我認
    為被告是正常使用，去勘察時甲○○在場，徐任佑不在場」、「無印象有掛公司
    執照，我有問被告，是否他在使用，被告回答是，我們不會直接問是否出租給他
    人，我勘察結果也是正常在使用，同意書是在徵信後，才由借貸人簽名」等語；
    另證人即告訴人銀行參與辦理本件貸款之徵信員蔡榮福於本院中亦結證稱，本件
    貸款我有會同科長至抵押物所在地徵信，被告亦有在場，當時一樓係辦公用，被
    告表示是伊公司，三樓係住家，依正常程序，我們當時應有問被告供擔保之建物
    是否有出租，被告回答說係其公司本身在用，並無出租他人等語屬實，而證人徐
    任佑於本院中證稱，伊確自八十四年十月一日起向被告租用高雄市○○○路三一
    六巷十號建物，作為其經營之銓皇純水器有限公司辦公之用，期間十五年等語（
    見本院卷第五四頁），復有中國信託商業銀行個人授信批覆書、申請書暨調查表
    、貸款同意書各一紙、擔保物實地拍照粘貼表上照片八幀，及上開房屋租賃契約
    書一紙附卷可稽，且參以貸款同意書之首頁已記載「供押不動產提供及辦妥設定
    抵押之時，確無任何租賃關係，及他項權利之存在，亦無被第三人占有等情事」
    等語明確以觀，縱認告訴人之徵信人員至上開建物勘察時未問及是否有出租情事
    ，惟被告既自承同意書是其親自簽名，而所貸之款項又甚鉅，衡諸一般人莫不慎
    審填載，況被告乃一介商人，對於涉及金錢事項自較一般人更為慎重，豈有隨意
    簽名而置自己之權益不顧之理，且觀之被告所提出之掛有公司執照之照片並無記
    日期，是否被告事後臨訟再予拍攝亦不無可能，況上開建物之查封筆錄亦未記載
    有租賃，且被告遲至第三次拍賣時方才陳報有租賃關係存在，有本院八十七年度
    執字第一九三二五號執行卷附八十七年九月一日查封筆錄及被告八十八年六月七
    日陳報狀可按，益微被告乃故意隱瞞出租情事，致告訴人銀行陷於錯誤而授予款
    項甚明。再者，被告於貸得款項後雖有正常付息年餘，且於八十六年四月二十一
    日、七月二十二日及八十八年六月二十五再主動繳息，惟其所繳納者均僅為利息
    而已，所貸本金並未清償乙節，業據告訴代理人陳明在卷，亦為被告所是認，而
    證人即被告之債務人蘇候名之妻劉淑清固於原審調查時證稱：其夫本名為蘇勝德
    對外以蘇候名之名義做生意，確有積欠被告六百餘萬元等語在卷，以呼應被告先
    前陳稱受蘇候名倒債五百九十萬元之說詞，惟參以卷附蘇候名名義之本票不是未
    記載到期日即所載日期均為八十七年一月二十一日，其本票是否可信為真實及蘇
    候名是否即蘇勝德等節，要非全無疑義，是尚難為被告有利之認定，況被告自告
    訴人銀行所貸得款項七百五十萬元復較原向高雄市第一信用合作社貸得之六百萬
    元多出一百五十萬元，業經告訴代理人及被告同陳在卷，益證其有不法所有之意
    圖，至為灼然。是被告所辯顯係事後飾卸之詞，要無足採，本件事證已臻明確，
被告犯行堪以認定。至本件房地於強制執行時雖鑑估價為八百零九萬八千九百五
    十一元，並經執行核定拍賣最低價格為九百萬元，有鑑估報告表及拍賣不動產附
    表可稽，然均未估計房屋有十五年租賃之情事，嗣第四次拍賣加註租賃情形後，
    始以五百零八萬元拍定，已經原審及本院調取高雄地院八十七年度執字第一九三
    二五號強制執行卷核閱無訛，顯然本件租賃情事對房地之價值有重大影響，而被
    告仍積欠中國該託商商四百七十五萬四千四百零一元，亦有分配表可查，雖被告
    乃抵押貸款，惟擔保物之價值與實際債務仍不相當，其仍有不法之意圖至明。綜
    上，被告右揭犯行，事證明確，自應依法論科。至被告聲請傳訊證人即被告之妻
    證述銀行貸款徵信過程，因事證已明，本院認無傳訊之必要，附此說明。
二、核被告所為，係犯刑法第三百三十九條第一項之詐欺取財罪。被告行為後，刑法
    第四十一條第一項經立法院於九十年一月四日修正為：「犯最重本刑為五年以下
    有期徒刑之刑之罪，而受六個月以下有期徒刑或拘役之宣告，因身體、教育、職
    業、家庭之關係或其他正當事由，執行顯有困難者，得以一元以上三元以下折算
    一日，易科罰金。」，並經總統於八十九年一月十日公佈施行，依刑法第二條第
    一項前段之規定，易科罰金之折算標準條件自應適用新法。
三、原審予以被告論罪科刑，固非無見，然查刑法第四十一條易科罰金之折算標準條
    件已有修正，而應適用新法，已如前述，原判決未及比較適用新法諭知易科罰金
    之折算標準，容有未合。被告上訴意旨，否認犯罪，指摘原判決不當，固無足取
    ，然原判決既有上述可議，自應由本院將原判決撤銷改判。審酌被告為圖一己之
    私利，詐得款項高達七百五十萬元，所得金額至鉅，迄今尚欠告訴人約四百餘萬
    元，對告訴人所生危害重大，犯後仍有陸續償還告訴人本金等一切情狀，仍量處
    有期徒刑六月，以資懲儆。查被告未曾受有期徒刑以上刑之宣告，有本院被告全
    國前案紀錄表可按，被告目前仍有陸續清償本金一事，為告訴人代理人陳振豐於
    本院中陳明，被告經此偵審判刑程序之教訓，當知所警惕，諒無再犯之虞，本院
    認前開對於被告之宣告，以暫不執行為適當，爰併宣告緩刑三年，用啟自新。
據上論結，應依刑事訴訟法第三百六十九條第一項前段，第三百六十四條、第二百九
十九條第一項前段，刑法第三百三十九條第一項、第二條第一項前段、第七十四條第
一款、修正後刑法第四十一條第一項，罰金罰緩提高標準條例第一條前段、第二項，
判決如主文。
本案經檢察官林炎昇到庭執行職務。
中    華    民    國         九十       年      一      月     十九     日
                              臺灣高等法院高雄分院刑事第八庭
                                  審判長法官  郭雅美
                                        法官  張盛喜
                                        法官  莊飛宗
右正本證明與原本無異。
不得上訴。
                                      書記官  張宗芳
中    華    民    國         九十       年      一      月     二十     日
附錄本判決論罪科刑之法條：
刑法第三百三十九條第一項：
意圖為自己或第三人不法之所有，以詐術使人將本人或第三人之物交付者，處五年以
下有期徒刑、拘役或科或併科一千元以下罰金。
                                                                      Ｈ


司法院資訊處製作；財團法人民間司法改革基金會備份。
